【裁判字號】    97,交抗,818
【裁判日期】    971211
【裁判案由】    聲明異議
【裁判全文】
臺灣高等法院高雄分院刑事裁定         97年度交抗字第818號
抗  告  人
即受處分人  甲○○
上列抗告人因違反道路交通管理處罰條例聲明異議案件，不服臺
灣高雄地方法院中華民國97年10月31日裁定（97年度交聲更一字
第20號），提起抗告，本院裁定如下：
    主  文
抗告駁回。
    理  由
一、抗告意旨略以：雖有喝酒，但未騎乘機車，所以纔會拒絕酒
    測，原審裁定認定有酒駕違規，自有誤會，爰提起抗告，請
    求撤銷原裁定云云。
二、按汽車駕駛人，駕駛汽車拒絕接受酒精濃度測試之檢定者，
    處新臺幣（下同）60,000元罰鍰，並當場移置保管其車輛及
    吊銷其駕駛執照；汽車駕駛人，曾依第35條第4 項前段之規
    定吊銷駕駛執照者，3 年內不得考領駕駛執照；道路交通管
    理處罰條例第35條第4 項前段、第67條第2 項分別定有明文
    。本件受處分人即抗告人（下稱抗告人）於民國96年5 月31
    日2 時45分許，騎乘車牌DSS-038 號輕型機車，在臺北市○
    ○○路133 號前，經警盤查要求進行酒測檢定，因有拒絕酒
    測之違規行為，經警當場開單舉發。嗣抗告人於舉發通知單
    所載之應到案日期前提出申訴，經原舉發單位調查結果，仍
    認抗告人有以上之違規行為，原處分機關即臺北巿交通事件
    裁決所乃依道路交通管理處罰條例第35條第4 項、第67條第
    2 項之規定，裁處罰鍰60,000元、吊銷駕駛執照、三年內禁
    考，有臺北市政府警察局北市警交字第AEV742590 號舉發違
    反道路交通管理事件通知單、臺北市交通事件裁決所96年7
    月26日北市裁二字第裁22-AEV742590號違反道路交通管理事
    件裁決書在卷可憑。
三、又警察對於已發生危害或依客觀合理判斷易生危害之交通工
    具，得予以攔停並採行要求駕駛人接受酒精濃度測試檢定之
    措施；警察職權行使法第8 條第1 項第3 款定有明文。而道
    路交通管理處罰條例第35條第4 項復規定駕駛人拒絕接受酒
    精濃度測試檢定時應予處罰，解釋上當然已經授權警員得視
    交通稽查勤務執行之必要，對於駕駛人實施酒精濃度之測試
    檢定，警員固不能毫無理由即對駕駛人實施酒測，但如有相
    當事實足認駕駛人有酒駕之可能，即可依法律授權而執行其
    職務，其公權力發動之門檻及條件應認已經具備，無須等待
    駕駛人已達具體之酒駕刑事犯罪行為程度，而謂此際警員纔
    能以公權力介入並以酒測手段進行蒐證。抗告人在警員取締
    以前，究竟有無騎乘機車，依舉發本件違規之警員林奇德所
    稱：「當天執行巡邏勤務，從車內後視鏡發現有機車未開大
    燈，緩慢行駛在敦化北路外側車道，由南往北方向行駛，我
    同事先下車去攔停，我將車停妥後，再過去詢問抗告人，當
    時抗告人拒絕酒測，表示機車沒有在行駛當中，所以拒絕酒
    測；當時是認為抗告人夜間行駛未開大燈，我們下車去攔檢
    ，在盤檢過程中，發現抗告人身上有酒味，故要對他進行酒
    測，結果遭到抗告人拒絕」（原審卷第18、19頁），且經勘
    驗林奇德提出之蒐證光碟，結果發現其內有：「抗告人在現
    場向警員表示有騎車一段路，因為與女朋友吵架而停下來」
    之錄影畫面，抗告人對此亦稱：「我的確有騎車騎一段路」
    （原審卷第18頁），足認警員執行取締以前，抗告人確有騎
    乘機車之事實，而警員係因疑有夜間未開大燈情事而上前盤
    檢，即屬具有客觀合理之事由，復於實際盤檢時，發現抗告
    人身上有酒味，因而要求配合進行酒精濃度測試，警員職權
    之行使，係屬合法正當，並無任何疑義。
四、抗告人雖一再強調「警察過來時，我人是坐在機車上，當時
    機車是靜止的，沒有發動」，謂其並無酒醉駕車云云。然本
    件抗告人係因『拒絕酒精濃度測試檢定』而遭舉發及裁罰，
    並非因『經測試檢定有酒精濃度超過規定標準而仍駕駛』而
    遭舉發及處罰，其既有拒絕酒測之行為，原處分機關依道路
    交通管理處罰條例第35條第4 項及同條例第67條第2 項之規
    定，裁處60,000元罰鍰、吊銷駕駛執照、3 年內禁考，核無
    違誤。抗告人雖不服而以上揭事由聲明異議，原審經調查後
    ，業已說明抗告人確有拒絕酒精濃度測試檢定之違規，乃依
    道路交通案件處理辦法第19條規定，裁定駁回異議，核無違
    誤。至於附帶說明其認定抗告人所辯有無與女友吵架後停在
    路旁一同飲酒之事實，並不影響抗告人拒絕酒精濃度測試檢
    定之違規事由，抗告人仍執陳詞，請求調查其無酒駕違規，
    抗告並無理由，應予駁回。
五、據上論斷，應依道路交通案件處理辦法第26條，刑事訴訟法
    第412 條，裁定如主文。
中    華    民    國    97    年    12    月    11    日
                  刑事第五庭    審判長法  官  曾永宗
                                      法  官  任森銓
                                      法  官  王伯文
以上正本證明與原本無異。
不得再抗告。
中    華    民    國    97    年    12    月    11    日
                                      書記官  黎  珍


司法院資訊處製作；財團法人民間司法改革基金會備份。
